臺北高等行政法院判決
　　　　　　　　　　　　　　　　　　　93年度訴字第1327號
　　　　　　　　　　　　　　　.
原　　　告　原超皮衣股份有限公司
代　表　人　甲○○（董事長）
訴訟代理人　丙○○兼送達代收.
　　　　　　乙○○
被　　　告　經濟部智慧財產局
代　表　人　蔡練生（局長）
訴訟代理人　丁○○
參　加　人　法商．勃尼特西威龍公司
代　表　人　皮爾．葛羅斯
訴訟代理人　林志剛律師
　　　　　　楊憲祖律師（兼送達代收人）
　　　　　　黃闡億律師
上列當事人間因商標評定事件，原告不服經濟部中華民國93年2
月25日經訴字第09306212970號訴願決定，提起行政訴訟，經本
院裁定命參加人獨立參加訴訟，本院判決如下：
　　主  文
原告之訴駁回。
訴訟費用由原告負擔。
　　事  實
一、事實概要：
    原告於民國85年10月1日以「夢達莉嬌MONDALIJIO及圖」商
    標（下稱系爭商標，如附圖一），指定使用於當時商標法施
    行細則第49條所定商品及服務分類表第14類之袖扣、領帶夾
    等商品，向被告前身即中央標準局（88年1月26日改制為經
    濟部智慧財產局）申請註冊，經審查准列為註冊第776144號
    商標，嗣參加人以該註冊商標有違註冊時商標法第37條第7
    、12款之規定，對之申請評定，經被告審查以92年10月30日
    （92）智商0350字第9280564500號發文之中台評字第920272
    號評定書為系爭商標之註冊應為無效之處分，原告不服，提
    起訴願，經遭決定駁回，遂向本院提起行政訴訟。
二、兩造聲明：
　(一)原告聲明：
    （原告未於言詞辯論期日到場，聲明及陳述依其起訴狀及準
    備程序所為而記載）
    訴願決定及原處分均撤銷。
　(二)被告聲明：
    1.駁回原告之訴。
    2.訴訟費用由原告負擔。
  (三)參加人聲明：
    1.駁回原告之訴。
    2.訴訟費用由原告負擔。
三、兩造之爭點：系爭商標指定使用於當時商標法施行細則第49
    條所定商品及服務分類表第14類之商品，有否商標圖樣襲用
    他人之商標或標章有致公眾誤信之虞，而構成註冊時商標法
    第37條第1項第7款之違反？
　(一)原告主張之理由：
    1.按「商標圖樣有相同或近似於他人著名之商標或標章，有
      致公眾混淆誤認之虞者，不得申請註冊。」固為前揭商標
      法第37條第1項第7款所明定，而該款之適用依同法施行細
      則第31條規定，係指以不公平競爭之目的，非出於自創而
      抄襲他人已使用之商標或標章申請註冊並有致公眾誤信之
      虞；所襲用者不以著名商標或標章而使用於同一或類似商
      品為限。由施行細則規定上得知，適用要件必存在有「以
      不公平競爭之目的」、「非自創而抄襲他人商標或標章」
      及「有致公眾誤信之虞」。其間就抄襲言，依法條定義應
      僅指狹義之完全相同圖樣（從條文就同一或類似商品即採
      例示規定，而抄襲則無，故理應依嚴格解釋），否則即無
      適用，縱然退步言，以廣義認定，也應侷限於近似之商標
      ，方有可能存在有混淆誤認之情。苟非如是，則於相同或
      近似情形俱不存在之情形下，應無上述條款之適用。
    2.系爭商標為中文「夢達莉嬌」及外文「MONDALIJIO」及一
      多重葉瓣層疊之反白花卉圖形所合組構成整體商標圖樣，
      而反觀據以評定之「夢特嬌Montagut及圖」商標，則為中
      文「夢特嬌」，外文「Montagut」及一抽象設計黑白分明
      之五瓣花朵聯合而成商標圖樣。核兩者之中文，前者為「
      夢達莉嬌」，而後者為「夢特嬌」，雖皆包含有「夢」、
      「嬌」二字，但該二者之字串，前者為四個字，後者為三
      個字，字數有別，且以審查慣例之字數比對並未逾二分之
      一，即存在有「達莉」與「特」之偌大差異，非不得辨識
      。又從其外文論，前者為「MONDALIJIO」，為十個字母串
      成之音譯字，後者則為「Montagut」為八個字母串成，二
      者字數之長短有別，且大、小寫殊異，而其讀音更大不相
      同，是而外文部分亦非屬近似。再者，觀之於圖形部份，
      前者為一比較寫實之花圖，其葉瓣層層相疊，而反觀後者
      為一抽象之花卉圖形，對稱之墨色五花瓣圍繞一穿心圓，
      配之一枝梗，二者形態之寫實與虛擬易辨，且前者之反白
      表彰更異於後者之設色，該二者圖形之不同更輕易可辨，
      非屬近似。且觀其葉瓣構圖殊異，絕非可如訴願決定所稱
      帶葉花朵設計圖一語輕描略以為近似依憑。
    3.就商標識別性言，如類型商標因使用者眾，則喪失其所謂
      之獨創性，且其識別性因而突顯薄弱，如此消費者對類型
      商標之注意，則因辨識性之薄弱，而須採相對性較強之注
      意程度，此乃因應客觀情形下之判定程度不同。系爭商標
      所指定使用類別中，以花卉圖形（帶葉花朵設計圖）為註
      冊者有十數件之眾，故花卉圖形在系爭商標所指定使用類
      別中已呈弱勢商標，其所謂之近似情形，也因所賦予之注
      意程度不同，而呈顯出非屬近似之差異性。而該論述絕非
      可用商標審查個案拘束原則一言蔽之，即不得輕忽客觀事
      實之存在。
    4.就近似之認定，原告前曾舉中華人民共和國商標主管機關
      國家工商行政管理局之異議審定書，證實該二者商標在一
      般之判斷及認知下，不會論以為近似商標或有致消費者產
      生混淆誤認之情。惟該部分舉證，原處分並未予採認，今
      再舉原告於中華人民共和國、澳洲、加拿大、歐盟商標、
      美國等之申請、註冊資料多件，證明如於客觀情形下所為
      之判斷，決不會認該二者商標為近似，此乃說明就近似之
      認定標準應為各國皆然，因混同誤認為一事實之認定，其
      與各國之商標法制及審查基準無關，僅繫乎於一般消費購
      買者對二者商標之認知是否會混淆而論。
    5.就客觀性言，原告曾以「夢達莉嬌」、「MONDALIJIO」及
      一多重葉瓣層疊對反白花卉圖，或中、英文或中、英文及
      圖形組合申准有散佈於各類共計26件核准案，按註冊當時
      ，據以評定之「Montagut夢特嬌及圖」商標早已行銷有年
      且有一定知名度，該26件核准案之不同審查委員於審查當
      時皆准予註冊，灼見於客觀事實下，絕不致認二者商標為
      近似。但在於參加人提出評定後，被告主觀意識認據以評
      定商標為著名，故系爭案必有惡意抄襲之故意，進而為誤
      判之處分，否則其將置26件核准案之初審註冊審查委員之
      客觀性於何處，是證原處分及訴願決定皆有失其客觀性。
    6.另者，就有無混同誤認之虞部分論之，查參加人之「夢特
      嬌及圖Montagut」商標為一世界知名品牌，乃為不爭之事
      實，故而不論是其商標圖樣上之中文、外文或圖形，消費
      者皆耳熟能詳、輕易可認，據此，再核如前述二者商標之
      差異，無論於中、外文或圖形皆彰明易辨，所以絕無致公
      眾誤信之虞之情形。況系爭案商標為自86年起即取得註冊
      ，二案商標併存於市埸已逾6年之長，且原告於創設系爭
      商標後，除深耕於本土市場，更放眼國際，分別在大陸、
      澳洲、加拿大、歐盟、美國等地有申請及註冊，即證系爭
      商標之創用，絕非出於所謂不公平競爭之情形下之抄襲。
  (二)被告主張之理由：
    1.系爭商標圖樣，與據以評定之「夢特嬌」、「Montagut夢
      特嬌及圖」、「Montagut and Flower Device」等商標
      （下稱據爭商標，如附圖二）圖樣相較，二者或其中文字
      首及字尾均為相同之「夢」、「嬌」二字，或並有造型姿
      態極相彷彿之帶葉花朵設計圖案，於異時異地隔離觀察，
      難謂無致一般商品購買人產生混淆誤認之虞，應屬構成近
      似之商標。
    2.又據爭之「夢特嬌」、「Montagut夢特嬌及圖」、「
      Montagut and Flower Device」等商標為參加人早於西元
      1848年即創用於男女服裝、靴鞋、皮件、眼鏡、化妝品等
      商品之商標，除於我國及世界多國獲准註冊外，並積極推
      展各項產品之銷售及宣傳促銷、拓展市場，且早自西元19
      88年起即於國內遠東、太平洋崇光、今日、大統、統領、
      明耀等各大知名百貨公司設立專櫃，廣為銷貨販售據爭商
      標之商品，並與數十家廠商簽訂銷貨授權契約，凡此有參
      加人檢送之報章雜誌及電視媒體宣傳、廣告資料、產品型
      錄、海報、各國註冊證、國內各大百貨公司行銷據點開立
      之統一發票資料、授權契約及收取權利金資料等證據資料
      影本附卷可稽，堪認該據爭商標所表彰之商品品質與信譽
      ，於系爭商標申請註冊日期之前，業已廣為一般消費者所
      熟知。況原告亦謂該據爭商標已為一世界知名品牌。從而
      ，原告以近似之中文「夢達莉嬌」及外觀造型極相彷彿之
      帶葉花朵設計圖形作為系爭商標圖樣申請註冊，實難謂無
      襲用據爭商標，有使一般商品購買人對其所表彰之商品來
      源或產製主體發生混淆誤認之虞，應有違前揭商標法第37
      條第1項第7款之規定。至原告所舉以花卉圖形獲准註冊諸
      案例，核其圖樣與本件不同，案情有別，基於商標審查個
      案拘束原則，尚難比附援引；另原告稱系爭商標圖樣已於
      澳洲、加拿大、美國等地申請或註冊乙節，因各國商標法
      制及審查基準不盡相同，尚難比附援引。
  (三)參加人主張之理由：
    1.系爭商標係由單朵花圖、外文「MONDALIJIO」、中文「夢
      達莉嬌」所組成，而據爭商標則為「單朵花圖」、外文「
      MONTAGUT」、中文「夢特嬌」所組成。二相比較，其中之
      單朵花圖造型設計相似，中文部分字數相近，首尾均有相
      同的「夢」、「嬌」二字，外文部分起首多數字母之「MO
      NTA」、「MONDA」極其近似。異時異地隔離觀察，有使一
      般消費者產生混同誤認之虞，應屬構成近似的商標。
    2.「MONTAGUT」、「單朵花圖」為參加人所創用已達百餘年
      ，使用在衣服、鞋子、皮帶、皮包、化粧品、鐘錶、眼鏡
      等許多產品上，行銷世界各地。在台灣，也早自1988年起
      即在各大百貨公司陳列販賣，除了使用上述「MONTAGUT」
      、「單朵花圖」商標以外，並使用「夢特嬌」作為中文商
      標。參加人上述諸商標在世界各國，包括台灣，均早已註
      冊。參加人並積極的廣告促銷，參加人上述「MONTAGUT
      」、「單朵花圖」及「夢特嬌」商標，可謂是世界著名商
      標，有型錄、廣告、各國註冊證、在台銷售發票、授權契
      約等可參。由上可知，據爭的「MONTAGUT」、「單朵花圖
      」、「夢特嬌」商標，於系爭商標申請註冊前，應已為相
      關事業或消費者所普遍認知而臻著名，此亦為原告所自認
      。從而原告於其後，為了利用參加人商標的知名度，將參
      加人的商標略作修改，以近似之中文「夢達莉嬌」、「單
      朵花圖」及外文「MONDALIJIO」作為系爭商標圖樣申請註
      冊，指定使用於袖扣、領帶夾等商品，衡酌客觀事實，應
      有使相關消費者對其所表彰之商品來源或產製主體與參加
      人產生聯想而致混淆誤認之虞。
    3.按久登企業有限公司及益朗企業有限公司（下稱久登公司
      、益朗公司）曾為參加人在台授權廠商，而原告、久登公
      司、益朗公司之股東互有重疊（例如盧素珍即同時為原告
      及久登公司之股東），營業地點同一，甲○○同時為原告
      及益朗公司的董事長，這三家公司彼此應為關係公司，原
      告之代表人甲○○的名片上更印有「MONTAGUT」及「單朵
      花圖」商標。綜合此等事實可知，極其顯然的，原告對據
      爭商標早已知悉，為了利用據爭商標的知名度，將據爭商
      標略作修改，而申請系爭商標註冊，企圖造成消費者的混
      淆誤認，以謀取漁利。如上所述，原告顯係出於襲用的故
      意，為了利用參加人商標的知名度，將參加人的著名商標
      「夢特嬌」、「單朵花圖」及「MONTAGUT」予以略作修改
      ，以近似的「夢達莉嬌」、「單朵花圖」及「MONDALIJIO
      」作為系爭商標圖樣申請註冊，衡酌客觀事實，應有使相
      關消費者對其所表彰之商品來源或產製主體與參加人產生
      聯想而致公眾混淆誤認之虞，系爭商標自有前揭商標法第
      37條第1項第7款規定之適用，不得申請註冊，被告予以評
      定為無效，自屬適法。
    4.判斷二商標是否構成近似應採通體隔離觀察原則，縱令二
      商標對照比較能見其差異，但通體隔離觀察則不易見者，
      仍不得不謂為近似，此為實務上向來之見解。本件原告指
      出二造商標不同的地方，認為不近似，不過是二相對照、
      細為比對的結果。但如前所述，二造商標中的單朵花圖造
      型設計相似，中文字數相近且同以「夢」、「嬌」為首尾
      字，外文起首多數字母「MONTA」、「MONDA」又極其近似
      ，因此二造商標整體予人印象相彷彿，異時異地隔離觀察
      有致生混淆誤認之虞，自屬構成近似。
    5.商標申請案的審查不可能百分之百的正確，容或有未見之
      處，尤其在利用電腦檢索的現代，對於含有中、外文及圖
      形的聯合式商標，往往是分別檢索其中文、外文、圖形，
      如此檢索的方式難能就整體商標圖樣為觀察。商標異議、
      評定制度即是提供一個公共審查、事後救濟的機會，期能
      補救申請中審查的缺失，豈能謂申請中的審查較客觀，而
      評定時的審查即有失客觀。
    6.原告所舉諸花卉圖形與據爭商標之單朵花圖一看即知明顯
      有所不同，無法相互比擬，據爭商標之單朵花圖早經百餘
      年的使用，商品在世界各國包括台灣廣泛的廣告、行銷，
      早已是世界著名商標，此並為原告所自認。據爭商標之單
      朵花圖，不但非如原告所言已呈弱勢態樣，相反的，因為
      其著名性，而具有強大的識別力，消費者一見即知是參加
      人的商標商品。
    7.原告在中國大陸共註冊了28件含有「夢達莉嬌」、「
      MONDALIJIO」、「單朵花圖」的商標，惟經參加人對之提
      出爭議裁定申請，經其國家工商行政管理總局商標評審委
      員會審理後，將原告上述28件商標全部予以撤銷。在其爭
      議裁定書中，明白的認定據爭商標的「MONTAGUT」、「單
      朵花圖」、「夢特嬌」商標為著名商標，系爭商標之「夢
      達莉嬌」、「單朵花圖」、「MONDALIJIO」或其組合商標
      與據爭商標近似，原告申請上述諸商標具有惡意。大陸方
      面的爭議裁定書論述詳盡、邏輯清淅，值得參考。至於原
      告在澳洲等地的註冊，參加人亦正一一申請撤銷中。與本
      案案情相同之另三案（商標完全相同，只是商品類別不同
      ），業經本院93年訴字第1104號、93年訴字第1214號、93
      年訴字第1328號判決將原告之訴駁回。
  理  由
甲、程序方面：
    本件原告經合法通知，無正當理由，未於言詞辯論期日到場
    ，核無行政訴訟法第218條準用民事訴訟法第386條各款所列
    情形，爰依被告之聲請由其一造辯論而為判決，合先敘明。
乙、實體方面：
一、按商標之註冊違反第23條第1項或第59條第4項規定之情形者
    ，利害關係人或審查人員得申請或提請商標專責機關評定其
    註冊，固為現行商標法第50條所明定。惟同法第52條規定，
    評定商標之註冊有無違法事由，依其註冊公告時之規定。本
    件系爭商標係於86年9月16日核准註冊，其商標之評定核應
    適用82年12月22日修正公布之商標法，合先敘明。則按商標
    圖樣「襲用他人之商標或標章有致公眾誤信之虞者」，不得
    申請註冊，為本件商標註冊時商標法第37條第1項第7款所明
    定。所謂「襲用他人之商標或標章有致公眾誤信之虞」，係
    指商標本身相同或近似於他人之商標或標章，有使一般消費
    者誤信其所表彰之商品來源或產銷主體而購買之虞而言。本
    款之適用應指以不公平競爭之目的，非出於自創而抄襲他人
    已使用之商標或標章申請註冊並有致公眾誤信之虞者；所襲
    用者不以著名商標或標章而使用於同一或類似商品為限，復
    為同法施行細則第31條所明定。
二、經查，系爭註冊第776144號「夢達莉嬌MONDALIJIO及圖」商
    標圖樣與據爭之「夢特嬌」、「Montagut夢特嬌及圖」、「
    Montagut and Flower Device」等商標圖樣相較，二者花朵
    圖形同為一般花朵造型設計；在外文上，二者起首明顯多數
    外文字母「MONDA」與「MONTA」之讀音相彷彿，在中文上，
    二者均是以「夢」為首字，以「嬌」字為尾字，細加比對固
    可見花瓣、外文及中文字數不同之差異，然由整體商標觀之
    ，無論構圖意匠或讀音，唱呼間，予人寓目印象極相彷彿，
    異時異地隔離觀察及交易連貫唱呼之際，難謂無使具有普通
    知識經驗之購買人，施以普通所用之注意，產生混同誤認之
    虞，應屬近似商標。再查，據爭商標為參加人於西元1848年
    所創作，並使用於男女服裝、靴鞋、皮件、眼鏡、化妝品等
    商品，參加人為保護及推展據爭商標及其商品，除於世界各
    國申請獲准商標註冊外，並積極拓展市場多方廣告宣傳促銷
    以擠身世界知名品牌之列；且早自西元1988年起即於國內遠
    東、太平洋崇光、今日、大統、統領、明耀等各大知名百貨
    公司設立專櫃，廣為銷貨販售據爭商標之商品，並與數十家
    廠商簽訂銷貨授權契約，凡此有參加人檢送之報章雜誌及電
    視媒體宣傳、廣告資料、產品型錄、海報、各國註冊證、國
    內各大百貨公司行銷據點開立之統一發票資料、授權契約及
    收取權利金資料等證據資料影本附卷可稽，堪認該據爭商標
    所表彰之商品品質與信譽，於本件系爭商標申請註冊日期之
    前，業已廣為一般消費者所熟知。因此據爭商標之花朵圖具
    有高度識別性，並無因大眾經常使用而沖淡其識別性之情事
    ，顯非弱勢商標，原告主張據爭商標之花朵為弱勢商標，並
    非可採。
三、再按系爭商標註冊時商標法第37條第1項第7款規定所襲用者
    不以著名商標或標章而使用於同一或類似商品為限，復為當
    時商標法施行細則第31條所明定。參加人之據爭商標於系爭
    商標註冊申請前已為國內消費者所知悉已如前述。原告就參
    加人據爭之「夢特嬌及圖Montagut」商標為一世界知名品牌
    ，亦不爭執，則原告以近似於據爭商標之圖樣作為系爭商標
    圖樣申請註冊，並指定使用於袖扣、領帶夾等商品，客觀上
    自有以不公平競爭之目的，抄襲他人已使用之商標申請註冊
    並有致公眾誤信之虞，依照前揭說明，系爭商標之註冊自有
    註冊時商標法第37條第1項第7款之適用。至原告所舉以花朵
    為商標圖樣獲准註冊諸案例，核其圖樣與系爭商標圖樣有別
    ，案情各異，基於商標審查個案拘束原則，尚難比附援引。
    另原告主張系爭商標已分別在澳洲、加拿大、歐盟、大陸地
    區及美國等地申請獲准註冊乙節，因各國商標法制及審查基
    準不盡相同，自不得執為本件有利之論據。又系爭商標既應
    依首揭商標法第37條第1項第7款規定評定其註冊為無效，則
    其是否有違同條項第12款之規定，自毋庸審究。
四、從而，被告以系爭商標之註冊應依註冊時商標法第37條第1
    項第7款規定評定其註冊為無效，於法核無不合。訴願決定
    予以維持，亦屬妥適。原告主張前詞，請求撤銷訴願決定及
    原處分，為無理由，應予駁回。
據上論結，本件原告之訴為無理由，爰依行政訴訟法第98條第3
項前段、第218條，民事訴訟法第385條第1項前段，判決如主文
。
中　　華　　民　　國　　94　　年　 　7　　月　 14  　 日
                          第一庭審判長法　官  姜素娥
           　　　　   　　　  　　    法　官　吳東都
           　　　　　   　　　  　    法　官  陳國成
上為正本係照原本作成。
如不服本判決，應於送達後20日內向本院提出上訴狀並表明上訴
理由，如於本判決宣示後送達前提起上訴者，應於判決送達後20
日內補提上訴理由書（須按他造人數附繕本）。
中　　華　　民　　國　　94　　年　 　7　　月　 19  　 日
      　　　　　　　　　   　 　　    書記官  王英傑
